【裁判字號】    99,上訴,2956
【裁判日期】    991109
【裁判案由】    毒品危害防制條例
【裁判全文】
臺灣高等法院刑事判決                99年度上訴字第2956號
上  訴  人  臺灣桃園地方法院檢察署檢察官
上  訴  人
即  被  告  甲○○
選任辯護人  法律扶助楊嘉馹律師
被      告  乙○○
指定辯護人  義務辯護鄭斌濟律師
上列上訴人因被告違反毒品危害防制條例案件，不服臺灣桃園地
方法院98年度訴字第1238號，中華民國99年6月8日第一審判決（
起訴案號：臺灣桃園地方法院檢察署98年度偵續字第24號、98年
度偵字第12816號），提起上訴，本院判決如下：
    主  文
原判決關於甲○○部分撤銷。
甲○○無罪。
其他上訴駁回。
    理  由
一、公訴意旨略以：被告乙○○、甲○○明知安非他命係毒品危
    害防制條例第2條第2 項第2款規定列管之第二級毒品，未經
    許可不得擅自持有、販賣，竟共同基於販賣第二級毒品安非
    他命之犯意，於民國97年3月下旬及同年4月中旬某日，在桃
    園縣平鎮市○○路200號3樓之1 之住處，以每次每公克新臺
    幣（下同）5,000 元之價格，共二次販賣第二級毒品安非他
    命予李耕銓，經警於97年5月20日下午4時許，在上址查獲，
    並扣得毒品安非他命3包（毛重共2公克)、電子磅秤1台、安
    非他命殘渣袋51個、安非他命吸食器1組及行動電話1支等物
    ，因認被告二人均涉犯毒品危害防制條例第4條第1 項第2款
    之販賣第二級毒品罪嫌。
二、按犯罪事實應依證據認定之，無證據不得認定犯罪事實，又
    不能證明被告犯罪者應諭知無罪之判決，刑事訴訟法第 154
    條第2項、第301 條第1項分別定有明文。次按刑事訴訟法所
    謂認定犯罪事實之證據，係指足以認定被告確有犯罪行為之
    積極證據而言，該項證據自須適合於被告犯罪事實之認定，
    始得採為斷罪資料。如未能發現相當證據，或證據不足以證
    明，自不能以推測或擬制之方法，以為裁判基礎。又認定犯
    罪事實所憑之證據，雖不以直接證據為限，間接證據亦包括
    在內，然而無論直接證據或間接證據，其為訴訟上之證明，
    須於通常一般人均不致有所懷疑，而得確信其為真實之程度
    者，始得據為有罪之認定，倘其證明尚未達到此一程度，而
    有合理之懷疑存在時，事實審法院復已就其心證上理由予以
    闡述，敘明其如何無從為有罪之確信，即應為無罪之判決（
    最高法院29年度上字第3105號、40年度臺上字第86號及76年
    度臺上字第4986號判例參照）。另按施用毒品者，其所稱向
    某人購買之供述，須補強證據以擔保其供述之真實性。良以
    施用毒品者其供述之憑信性本不及於一般人，況施用毒品者
    其供出來源，因而破獲者，法律復規定得減輕其刑，其有為
    偵查機關誘導、或為邀輕典而為不實之陳述之可能，其供述
    之真實性自有合理之懷疑。是施用毒品者關於其向某人購買
    毒品之供述，必須補強證據佐證，以擔保其供述之真實性，
    俾貫澈刑事訴訟無罪推定及嚴格證明之基本原則。而茲所謂
    補強證據，指其他有關證明施用毒品者之關於毒品交易之供
    述真實性之相關證據而言，必須與施用毒品者關於毒品交易
    之供述，具有相當程度之關連性，而足使一般人對施用毒品
    者關於毒品交易之供述，並無合理之懷疑存在，而得確信其
    為真實，始足當之（最高法院94年度臺上字第2033號判決參
    照）。
三、公訴意旨認被告乙○○、甲○○共同涉犯販賣第二級毒品罪
    嫌，係以被告乙○○、上訴人即被告甲○○於警詢時及偵查
    中之供述，證人李耕銓於警詢時及偵查中之證述，證人即本
    案查獲警員陳南嘉於警詢時及偵查中之證述，並有扣案之安
    非他命、電子磅砰、殘渣袋、吸食器及行動電話，及交通部
    民用航空局航空醫務中心毒品鑑定書佐證為其主要論據。惟
    訊據被告乙○○、甲○○均堅決否認有何販賣第二級毒品之
    犯行，被告乙○○並辯稱：伊沒有販賣甲基安非他命予李耕
    銓等語；被告甲○○亦辯稱：伊沒有販賣甲基安非他命予李
    耕銓，是因李耕銓為警查獲時，警察向其說是伊把其指出來
    ，且伊先前與李耕銓有金錢糾紛，伊欠李耕銓一萬五千元，
    基於新仇舊恨，李耕銓始挾怨報復證述有向伊購買毒品等語
    。
四、經查：
  一被告乙○○部分：
  (一)被告乙○○固於警詢時供稱：「（你與甲○○共同商議販售
    第二級安非他命毒品？如何分工？如何分帳？）當初是四月
    中旬，因為房租繳不出來，所以甲○○提議，我們兩個共同
    商議決定，要一起賣安非他命賺錢。我們約好共同出資，輪
    流上網在聊天室內，尋找有意交易毒品的網友，如果有找到
    就約好後，就兩人一起運送，與約好的網友交易。所交易的
    代價，各得一半，五、五分帳」、「（該聊天室名稱網址為
    何？性質？請詳述之？）該UT.home網際空間（網址http：/
    /chat.fl.com.tw ）性質，係屬一連結各聊天室之入口網站
    ，進入後可任意點選進入各性質網站聊天室（北部人、中部
    人、南部人、男同志、女同志聊天室），網站並無設限，不
    需加入會員或任何密碼，任何人均可任意進入，且進入後使
    用之代號，任何人玩家均可看見，並於線上及時交談。再以
    『水車』（代表吸食器）、『糖果』（代表安非他命）等相
    關行話，作為公開刊登、散佈暗示毒品交易訊息，令進入該
    聊天室之玩家均可看見，且令人產生毒品交易之聯想，再以
    密語方式與對方玩家聊毒品交易的細節，再用我與甲○○共
    同之行動電話（門號0000000000）作為聯繫」、「（你與甲
    ○○共同販賣安非他命幾次？最近交易之時間地點？代價若
    干？）我與甲○○從97年4 月中旬至今為止，販賣安非他命
    次數不記得了，因為我們沒有在作帳，只記得最近二次，一
    次是本月18日約4 時許，在內壢火車站外，與一名不詳網友
    交易，電話交易完即刪除，我們賣他0.8公克安非他命，獲
    利4500元，最近一次是本月18日約6時許，在臺北市臺北火
    車站外，與一不詳網友交易，電話也是交易完成後即刪除，
    因為怕被追縱，同樣是賣他0.8公克安非他命，獲利4500 元
    。我們都是五、五分帳，各得4500元」、「（你與甲○○共
    同販賣安非他命如何獲利？至今獲利為何？作何用途？）我
    們以每公克安非他命4000元購買，再自己以警方查扣那具電
    子磅砰分裝後，以每0.8公克安非他命，以4500 元代價販賣
    ，賺取價差。因為沒有在記帳，只能算出大約獲利五萬元，
    本錢大概三萬五千元，淨利一萬五千元，我與甲○○再對分
    。錢都拿去繳房租跟生活費，所剩無幾」、「（該行動電話
    0000000000係何人所有？何人使用？何時間使用？作何用途
    ？）該行動電話係我女友給我的，都是我與甲○○共同使用
    ，電話費則是一起買預付卡補充金額。除了平時我與我女朋
    友聯絡外，就用以交易聯絡毒品之用」云云（見12082 偵卷
    第17頁至第19頁），惟查被告乙○○與所供其曾與被告甲○
    ○共同販賣甲基安非他命一節，業據被告甲○○所否認。另
    揆諸被告乙○○前開所述，其固供承與被告甲○○共同販賣
    甲基安非他命，惟就曾與被告甲○○共同於97年3 月下旬及
    同年4月中旬某日，在桃園縣平鎮市○○路200號3樓之1之住
    處，以每次每公克5,000 元之價格，共二次販賣第二級毒品
    甲基安非他命予李耕銓一事，均未曾提及。甚且被告乙○○
    所供與被告甲○○共同販賣甲基安非他命之聯絡方式、包裝
    數量、毒品價格、交易地點等情節，亦均與證人李耕銓於警
    詢時陳述：「我共向他買過兩次，第一次是在今年3 月底，
    第二次則是在今年4 月中旬時，均在他桃園平鎮○○路家中
    交易的，2次都是1公克的安非他命賣我5,000 元」向被告甲
    ○○購買甲基安非他命之交易情節迥異。是縱被告乙○○於
    警詢時所供情節屬實，亦無從佐證其有參與共同販賣甲基安
    非他命之情事。況且被告乙○○於偵查中供稱：「（甲○○
    都是什麼方法來賣毒品？）不知道，要問證人李什麼銓的」
    、「（要問證人李耕銓，是不是？）是，他跟甲○○比較接
    近」、「（你確實有看過甲○○賣毒品？不會只有幫他看家
    就有安非他命可以用不要騙我啦？）還有人在家裡交易」、
    「（李耕銓有跟甲○○買嗎？）我不知道」、「（他有來家
    裡過嗎？）有，李耕銓來的時候我都在房間」、「（你認識
    他嗎？）也不太認識」、「（你只幫甲○○看家，他就給你
    安非他命，有這麼好嗎，你怎麼分配，你跟他怎麼分工？幫
    他分裝對不對？還幫他接電話？）電話我沒有接，幫他顧安
    非他命」、「（是否承認違反毒品危害防制條例第4條第2項
    ？你有沒有跟他一起賣？）沒有」等語，此有原審99年1 月
    13日勘驗筆錄一份在卷可憑。是被告乙○○於偵查中翻異前
    詞，而稱未曾與被告甲○○共同販賣甲基安非他命，則其於
    警詢時所供曾與被告甲○○共同販賣甲基安非他命一事是否
    屬實，已難遽信。又被告乙○○於該次偵查中復明確陳稱其
    就證人李耕銓是否有向被告甲○○購買甲基安非他命之事全
    不知悉，是被告乙○○究否確有檢察官所指上開與被告甲○
    ○共同販賣甲基安非他命予證人李耕銓之犯行，更難遽認。
  (二)再證人即共同被告甲○○於警詢迄至本院審理時，均否認其
    有何與被告乙○○共同販賣甲基安非他命予證人李耕銓之犯
    行。又被告乙○○從未販賣甲基安非他命予證人李耕銓一事
    ，業據證人李耕銓於警詢時證稱：「（你共向甲○○購買過
    幾次安非他命？時間、地點為何？代價若干？該『阿龍』乙
    ○○有沒有賣安非他命給你？）我共向他買過二次，第一次
    是在今年3月底，第二次是在今年4月中旬時，均在他桃園平
    鎮○○路家中交易的，二次都是1公克的安非他命賣我 5000
    元。我沒有跟『阿龍』買過」等語（12802號偵卷第109頁至
    第110 頁），繼於偵查中證稱：「（你有否和乙○○買過毒
    品？）沒有」等語（見12802號偵卷146頁），又於原審審理
    時證稱：「（是否認識在庭被告乙○○？）認識」、「（你
    如何認識乙○○？）在甲○○家中認識」、「（你與乙○○
    認識多久？）一個禮拜左右吧」、「（本案被告於97年5 月
    20日查獲前，你與乙○○認識多久？）那陣子腦袋不是很清
    楚，確切的時間我不知道」、「（你剛剛說一個禮拜是什意
    思？）我遇到他相處不到一個禮拜」、「（你所謂與乙○○
    相處，是與他在平日生活上有何互動？）就是朋友聚在一起
    看電視聊天」、「（你與甲○○認識多久？）差不多與乙○
    ○認識時間」、「（你是先認識乙○○，還是先認是甲○○
    ？）甲○○」、「（你跟乙○○有無任何債權債務糾紛？）
    沒有」、「（你有沒有跟乙○○買過任何毒品？）沒有」等
    語屬實（見原審卷第153 頁）。是檢察官所稱被告乙○○與
    被告甲○○共同販賣甲基安非他命予證人李耕銓一事，並無
    所據，顯非事實。
  (三)綜上所述，檢察官所提出之證據，尚不足以證明被告乙○○
    有何販賣甲基安非他命之犯行。此外，本院復查無其他積極
    證據足資證明被告有檢察官所指上開販賣甲基安非他命犯行
    ，既不能證明被告乙○○犯罪，自應為其無罪之判決。
  (四)原審諭知被告乙○○無罪之判決，已於判決內詳述理由，核
    其認事用法並無違誤，檢察官上訴指稱：被告乙○○就被告
    甲○○就販賣毒品甲基安非他命予證人李耕銓之犯行，具有
    犯意聯絡及行為分擔，為共同正犯云云，請求將原判決撤銷
    改判，然未提出任何證據以供本院調查，徒就原審已取捨證
    據再為爭執，核屬無憑，況被告甲○○部分，經本院審理結
    果，並不成立販賣第二級毒品罪（詳如後述），更遑論被告
    乙○○與被告甲○○就販賣第二級毒品間有何犯意聯絡或行
    分擔，是檢察官上訴為無理由，應予駁回。
  二被告甲○○部分：
  (一)證人李耕銓雖於警詢時證稱：「（你所施用之安非他命毒品
    來源為何？）之前我施用的安非他命是跟『阿樂』甲○○買
    的」、「（你共向甲○○購買過幾次安非他命？時間地點為
    何？代價若干？）我共向他買過兩次，第一次是在今年3 月
    底，第二次是在今年4 月中旬時，均在他桃園平鎮○○路家
    中交易的，兩次都是一公克的安非他命賣我新臺幣五千元」
    云云「（見16446號偵卷第9頁至第10頁），又於偵查中結證
    稱：「（你的海洛因、安非他命的來源？）我是跟甲○○買
    安非他命」、「（你何時、何地跟甲○○買安非他命？）我
    是去甲○○平鎮市○○路的家跟甲○○買的，時間大約是在
    97年3月底和4月中旬）」、「（你和甲○○買過幾次安非他
    命？）大約2 次」、「（各用多少價錢買多少量？）每次都
    以5000元買一公克安非他命」、「（你和甲○○買安非他命
    聯絡方式？）大部分用電話聯絡比較多，有時候用電腦即時
    通，都是我去甲○○家裡拿安非他命的」等語（見12802 號
    偵卷第145頁至第146頁）然於原審審理時則結證稱：「（97
    年3月以前一直到你97年6 月5日被抓中間，你的安非他命來
    源為何？）甲○○找源頭，我跟甲○○一起去拿的」、「（
    向何人拿？）我不認識」、「（你為何在偵查中會說你是向
    甲○○拿的？）因為是甲○○找藥頭，然後我把錢給他，我
    們一起去找藥頭」、「（你的意思是你們兩個人曾經合資去
    買，但不是跟甲○○買，是否如此？）對」、「（剛剛你向
    甲○○的辯護人表示你在警局所說的3月底及4月這兩次購買
    的情形是你跟甲○○一起去別的地方買的，但是你在偵查中
    又跟警察說你是在97年3月底與4月中旬去甲○○上海路的家
    中買的，這兩次說的並不相符，請問到底當時的情形為何？
    ）他找的人在他家裡面」、「（97年3 月底時，你所說的購
    買安非他命的情形為何？）第一次我是在外面拿的，他找的
    人，我們一起過去」、「（關於97年4 月中旬的這次，購買
    毒品的情形為何？）我去他家的時候，有看到一群人，我要
    買毒品，甲○○就把我的錢拿去給他那群朋友的其中一人，
    我就拿毒品回家」、「（你在偵查中說你和甲○○買安非他
    命的聯絡方式有時候是用電腦及時通，不就代表說你在電腦
    上透過及時通跟甲○○講好你要拿安非他命之後，才去找甲
    ○○的嗎？）我剛剛講的及時通是他傳出來的離線訊息，我
    看到之後交給警察，並不是每次都用及時通，大多是我在他
    家，我們起意去買的」、「（不然你跟甲○○要合資購買安
    非他命的時候，都是如何聯絡的？）我記得幾乎都是見面」
    、「（所以按照你的意思就是說你在警詢及偵查中講到分別
    在97年3月底與4月中旬，有兩次在甲○○他家以一公克五千
    元的代價拿到安非他命，這部分是實在的，但是你不是向甲
    ○○買，而是跟甲○○合資去買，是否如此？）對」等語（
    見原審卷第159頁至165頁反面），核與其於警詢時及偵查中
    所為之證言顯有出入，究係證人李耕銓與被告甲○○一起合
    資向藥頭購買安非他命？抑或證人李耕銓向被告甲○○直接
    購買安非他命？已有疑義，又無其他補強證據佐證證人李耕
    銓於警詢及偵查中所為之證言與事實相符，尚難遽採證人李
    耕銓於偵查中之證詞為不利於被告甲○○之認定。
  (二)再證人即本案查獲警員陳南嘉於偵查中證稱：「（當時被告
    的電腦，有無去查他們刊登的資料？）沒有，他是聊天室線
    上即時交談，說完下線後，資料就都不見了」、「（有無扣
    甲○○和乙○○的手機，查看是否有與販賣安非他命相關事
    證？）有，甲○○和乙○○共用一支手機，我有看他的手機
    和簡訊，沒有看到與販毒有關的」、「（是否有調該手機的
    通聯？）沒有」、「（當時怎麼查獲甲○○和乙○○有轉讓
    安非他命？）我們去查通緝犯，有看到安非他命的吸食器，
    我們跟乙○○說的時候，甲○○在現場就叫乙○○要把這件
    事情擔下來，乙○○後來想一想覺得不對，就主動供出他們
    販賣安非他命的事情」等語（見12802號偵卷第101頁至第10
    2 頁），觀諸證人陳南嘉之證詞，僅能證明被告乙○○於警
    詢時有供述伊與被告甲○○共同販賣甲基安非他命之事，然
    其二人共同販賣甲基安非他命之聯絡方式、包裝數量、毒品
    價格、交易地點等情節，均與證人李耕銓證述向被告甲○○
    購買甲基安非他命之情節截然不同（詳如前述），是證人陳
    南嘉於偵查中之證詞，要難憑採為被告甲○○販賣甲基安非
    他命予證人李耕銓事證之補強證據。
  (三)至扣案之安非他命3包、電子磅秤1台、安非他命殘渣袋51個
    、安非他命吸食器1組及行動電話1支等物，固係被告等所有
    之物，但不足以證明與被告甲○○販賣第二級毒品有關。另
    交通部民用航空局航空醫務中心毒品鑑定書，充其量僅能證
    明扣案白色透明結晶物確屬第二級毒品甲基安非他命，被告
    甲○○或應成立施用或持有第二級毒品罪，要難憑採為販賣
    第二級毒品之判決基礎。
  (四)綜上所述，檢察官所舉之證據，尚不足以為被告甲○○販賣
    第二級毒品有罪之積極證據，或其指出證明之方法，經本院
    逐一剖析，相互參酌，仍無從形成被告甲○○有罪之心證。
    本院復查無其他積極證據足資證明被告確有檢察官所指販賣
    第二級毒品犯行，因不能證明被告甲○○犯罪，自應為其無
    罪之判決。
  (五)原審未予詳查，遽為被告甲○○有罪之判決，容有未合。被
    告甲○○上訴否認犯行，為有理由，應由本院將原判決此部
    分撤銷，並諭知被告甲○○無罪之判決。
據上論斷，應依刑事訴訟法第369條第1項前段、第368條、第364
條、第301條第1項，判決如主文。
本案經檢察官羅建勛到庭執行職務。
中    華    民    國    99    年    11    月    9     日
                  刑事第二十庭審判長法  官  楊貴雄
                                    法  官  許必奇
                                    法  官  周明鴻
以上正本證明與原本無異。
如不服本判決，應於收受送達後10日內向本院提出上訴書狀，其
未敘述上訴之理由者並得於提起上訴後10日內向本院補提理由書
（均須按他造當事人之人數附繕本）「切勿逕送上級法院」。
                                    書記官  郭彥琪
中    華    民    國    99    年    11    月    9     日

司法院資訊處製作；財團法人民間司法改革基金會備份。
